【裁判字號】    90,上訴,736
【裁判日期】    900620
【裁判案由】    強盜
【裁判全文】
臺灣高等法院高雄分院刑事判決    九十年度上訴字第七三六號
    上  訴  人
    即  被  告  乙○○
    指定辯護人  本院公設辯護人李佩娟
右上訴人因強盜案件，不服臺灣屏東地方法院八十八年度訴字第一四三號中華民國九
十年三月二十日第一審判決（起訴案號：臺灣屏東地方法院檢察署八十八年度偵緝字
第六六號），提起上訴，本院判決如左：
      主  文
原判決撤銷。
本件免訴。
      理  由
一、公訴意旨略以：被告乙○○於八十七年八月二日上午，夥同二名不詳姓名年籍成
    年男子，共同基於意圖為自己不法之所有，於同日上午十時許，攜帶客觀上具有
    危險性之不知名兇器，由其中一位姓名不詳之男子駕駛借來之車號ＷＯ－九九三
    七號自用小客車，共同前往屏東縣佳冬鄉佳冬國小附近，而由乙○○與另位姓名
    不詳之男子下車，共同至屏東縣佳冬鄉萬建村西巷二０號，破壞甲○○所有住宅
    後側鐵窗，侵入屋內竊取甲○○所有之勞力士、普通手錶各乙只、現金約新台幣
    （下同）一萬元、金子及金項鍊（價值約一萬元）、印鑑一枚、提款卡一張、洋
    酒五瓶等物。嗣乙○○與該姓名年籍不詳之男子欲由廚房後門逸之際，商為返家
    之甲○○所發覺，經甲○○大呼喊叫「有小偷」，並隨後追趕，惟乙○○為甲○
    ○追上之時，為脫免逮捕，竟當場做掏槍勢態，並喝以言詞脅迫甲○○不能再繼
    續追趕，否則將開槍射擊，致陳鼎堆心生畏懼，而停止追趕，任由乙○○等二人
    坐上接應之上開自用小客車逃逸。因認被告涉有刑法第三百廿八條、第三百廿九
    條加重準強盜罪嫌云云。
二、訊據被告乙○○對前揭公訴人所起訴共同侵入住宅竊盜之犯罪事實固坦認不諱，
    惟矢口否認有何準強盜犯行，辯稱：伊開車到現場並停放於二百公尺外，另二名
    共犯去偷，伊留在車上等，待二人跑回且後面有人在追，伊就開車載渠等離去，
    故伊不知其餘二名共犯竊盜被發覺後有發生為脫免逮捕，竟當場做掏槍勢態，並
    喝以言詞脅迫甲○○不能再繼續追趕，否則將開槍射擊等情。經查：
(一)、本件侵入住宅竊盜犯行既據被告坦認不諱，復據被害人甲○○指述在卷，而本件
    竊賊所使用之當場被被害人記下車牌之交通工具即車號ＷＯ－九九三七號自用小
    客車係羅文賢借予李文安，嗣由李文安借予被告使用等情，亦據證人羅文賢、李
    文安、李文仁等人指證在卷，李文仁更證稱「枋寮分局的人走了以後，乙○○有
    打電話給我，我問他說為何把車開去做案？他說抱歉，報他的名字及住址給我，
    叫我向枋寮分局的人講：：，他告訴我  他有去犯案」（偵卷四十二頁反面，四
    十三頁正面）；按諸刑法第三百二十一條第一項第四款規定結夥三人之要件，原
    以共犯三人於犯罪行為實施之際在場即為以足，至於實際下手竊盜之人為何，則
    非所問，被告乙○○於本件案發時，雖在外接應，未同另二名共犯侵入盜所下手
    竊盜，惟其接應處所既於盜所附近，嗣後並為被害人追躡範圍所及，顯不影響其
    在場實施要件之成立，是被告犯有刑法第三百二十一條第一項第四款、第三款、
    第二款，結夥三人，攜帶兇器，毀越安全設備之加重竊盜犯行已堪認定。
(二)、惟按，案件有曾經判決確定情形者，應諭知免訴之判決，刑事訴訟第三百零二條
    第一款定有明文。查被告於八十八年間，因加重竊盜（於夜間侵入住宅毀壞門扇
    竊盜）、普通竊盜等二罪，經本院於九十年一月二十日判處有期徒刑九月、八月
    ，應執行有期徒刑一年四月確定（以下簡稱「另案」），有本院八十九年上易字
    第二一七六號判決正本一份附卷可稽，細觀該「另案」判決所認定之犯罪事實，
    其中加重竊盜行為時間係在八十七年十一月廿四日（即另案附表一之犯罪事實）
    ，與本件犯罪時間即「八十七年八月二日」僅相隔三月餘，本件甚且在「另案」
    犯罪時間之前，而其犯罪手段均係「侵入住宅毀壞門扇竊盜」，所犯同係加重竊
    盜罪名，應係基於概括犯意為之，應屬連續犯，自為「另案」確定判決效力所及
    ，揆諸上開法例規定，自應諭知免訴，被告執以為上訴意旨，指摘原判決不當，
    即有理由，原審不查，率爾對被告科處刑罰，自有未洽，應由本院撤銷原判決，
    另為免訴之諭知。
三、至原公訴意旨認被告乙○○與另共同竊盜之年籍不詳之男子，於竊盜得手逃逸之
    際，為被害人發覺並隨後追趕，乙○○為脫免逮捕，竟當場做掏槍勢態，並喝以
    言詞脅迫甲○○不能再繼續追趕，否則將開槍射擊，致陳鼎堆心生畏懼，而停止
    追趕云云。惟查：
(一)、按犯罪事實應依證據認定之，無證據不得推定其犯罪事實，刑事訴訟法第一百五
    十四條，定有明文；又認定不利於被告之事實，須依積極證據，苟積極證據不足
    為不利被告之認定時，即應為有利於被告之認定，更不必有何有利之證據，最高
    法院三十年上字第八一六號，著有判例。
(二)、查，本件竊盜案發之初，被害人所掌握之事證僅二名男子入屋內行竊，另名男子
    則駕車（車牌ＷＯ－九九三七號）在外接應，該二名入屋內行竊者之其中一人喝
    以不能再繼續追趕，否則將拿手槍射擊之言詞（偵查中進一步陳稱「我看他手往
    口袋掏東西」），脅迫甲○○不能再繼續追趕等情，至何者係入屋內行竊者，何
    者係把風接應者，因未當場逮獲嫌犯，並無以明確指陳，嗣於偵審中，被害人甲
    ○○迭經當庭指認被告，亦僅稱：「我沒有看到臉，其看到背影，背影有像，另
    外有一位較胖留平頭，我不取確定是此人（按指被告）」（偵卷廿九頁反面）、
    「我當時追出去時，因歹徒很狡滑，他臉不讓我看，我是沒有看到他的臉：：被
    告的臉我沒有看到，但後面，他的背影很像，且在警局時，被告話的聲音很像」
    （原審卷五十頁、五十一頁）、「當時有二人，當時有一人被我追至近十公尺，
    這人較瘦、較高，這人手插入口袋內對我警告，另外一個人跑的較快、較遠，那
    人較胖，因我沒看到那人的臉，我不能認出」等語，均未明確指認被告是否竊盜
    財物被伊追趕之人，其後原審就可能與被告共同竊盜之嫌疑者吳加有、黃哲偉、
    陳清、李文安、羅文賢等人進行查證指認程，亦未見被害人得以明確指認其等是
    否共同參與竊盜及是否被伊追趕之人竊賊；按諸竊盜者多人，如若僅一人於被追
    捕過程中有對欲加逮捕之人施加強暴脅迫，其餘竊盜者是否同應負準強盜罪責，
    猶應視有無積極證據足認該施強暴、脅迫之行為亦屬原共同犯罪犯意範圍，因準
    強盜構成要件中之施強暴、脅迫行為常係起於竊盜過程中，因於突然加入有被追
    贓、被逮捕、被發覺等事後變數，是初不因當初竊盜犯行具有共同犯意，即必然
    認對其中共犯有一當場施強暴、脅迫，即必然亦認該共同竊盜者亦應同負準強盜
    刑責，本件可確認者，實際著手侵入住宅竊盜之人僅二人，另有一人在鄰近處接
    應把風，而其施脅迫者，並未見實際拿出何種明確兇器，而僅係作勢並出語恐嚇
    ，則難僅依其客觀行為供推認該脅迫行為係共同行竊之初即然共謀範圍，自難就
    非做出脅迫舉措之竊盜共犯，遽認亦同負準強刑責，被告既堅稱其本人僅係接應
    把風者，被害人又無法明確指認被告確有對其施加脅迫（或強暴），揆諸前引法
    條及判例意旨，尚不得遽為不利被告事實之認定，上開公訴意旨適用之起訴法條
    即有未洽，本院自得於社會基本事實同一之範圍內，予以變更為如上開所論述之
    加重竊盜犯行，附此敘明。
據上論斷，應依刑事訴訟法第三百六十九條第一項前段、第三百六十四條、第三百條
、第三百零二條第一款，判決如主文。
本案經檢察官董明正到庭執行職務
中    華    民    國      九十      年       六       月     二十     日
                              臺灣高等法院高雄分院刑事第八庭
                                  審判長法官  張盛喜
                                        法官  莊飛宗
                                        法官  洪兆隆
右正本證明與原本無異。
如不服本判決，應於判決送達後十日內向本院提出上訴狀，其未述理由者並應於提
出上訴狀後十日內向本院補提理由書（應附繕本)。
                                      書記官  葉淑華
中    華    民    國      九十      年       六       月     二十二   日
                                                                      Ｄ


司法院資訊處製作；財團法人民間司法改革基金會備份。
